【裁判字號】    99,監宣,120
【裁判日期】    991105
【裁判案由】    監護宣告
【裁判全文】
臺灣屏東地方法院民事裁定             99年度監宣字第120號
聲  請  人  乙○○
相  對  人  丙○○
上列聲請人聲請監護宣告事件，本院裁定如下：
    主  文
宣告丙○○（男、民國○○年○ 月○○日生、身分證統一編號：Ｚ000
000000號）為受監護宣告人。
選定乙○○（男、民國○○年○ 月○ 日生、身分證統一編號：Ｚ000
000000號）為受監護宣告之人丙○○之監護人。
指定甲○○（女、民國○○年○ 月○○日生、身分證統一編號：Ｚ000
000000號）為會同開具財產清冊之人。
聲請費用新臺幣壹仟元由相對人負擔。
    理  由
一、聲請意旨略以：聲請人乙○○之胞弟即相對人丙○○（男，
    民國○○年○ 月○○日生，身分證統一編號：Ｚ000000000號，住
    屏東縣里港鄉○○村○○路18號）因車禍致成植物人，雖經
    延醫診治，惟均無起色，已至不能處理自己事務之程度，為
    此依民法第14條之規定，聲請宣告相對人為受監護宣告人等
    語。
二、聲請人主張上開各情，業據其提出財團法人屏東基督教醫院
    診斷證明書、中華民國身心障礙手冊影本、戶籍謄本、戶口
    名簿等件影本為證，並經本院前往屏東縣里港鄉○○村○○
    路18號，於鑑定人黃文翔醫師前點呼相對人，並詢問其姓名
    、年籍等問題，其雖有回應，然本院另就相對人之精神及心
    智狀況訊問鑑定人，及經鑑定人鑑定結果，認相對人於99年
    4 月19日發生車禍導致頭部外傷，引發顱內出血且陷入昏迷
    狀態，隨後經過4 次開刀治療，現為頭部外傷手術後重度失
    智狀態。個案目前無行動能力，勉強用助走器可以短暫站立
    ，眼神呆滯，可與人做簡單之口語溝通，然語意模糊，經常
    答非所問，無法正確了解他人之意思表達，對他人之意思表
    達無法正確回應，不會認字，也不會寫字，長短期記憶能力
    極差，注意力不集中，無法完成簡單數字計算，現實判斷能
    力不佳，對於金錢及數字無概念，進食、沐浴、翻身、大小
    便、移動身體等日常生活狀況皆完全無法自理，目前靠家人
    餵食及使用紙尿布處理大小便，亦完全無處理財產之能力。
    個案各項功能退化嚴重，生活完全無自理能力，必須長期依
    賴家人、醫療或養護機構照顧，個案已經處於重度以上失智
    狀態，導致個人認知功能嚴重失能，為意思表示、受意思表
    示或辨識其意思表示效果之能力嚴重受損，此外，也已經完
    全失去行為能力，無法獨力處理個人事務與從事個人財務管
    理，應已達監護宣告之標準等情，有本院99年10月18日訊問
    筆錄、屏安醫院99年10月19日屏安醫字第0990388 號函附之
    精神鑑定報告書1 份在卷可憑。本院綜合上開勘驗結果及鑑
    定人之意見，認相對人雖未達植物人之程度，但確因精神障
    礙，致不能為意思表示或受意思表示之程度，故聲請人聲請
    對相對人為監護之宣告，為有理由，應予准許。
三、按受監護宣告之人應置監護人；法院為監護之宣告時，應依
    職權就配偶、四親等內之親屬、最近一年有同居事實之其他
    親屬、主管機關、社會福利機構或其他適當之人選定一人或
    數人為監護人，並同時指定會同開具財產清冊之人；法院選
    定監護人時，應依受監護宣告之人之最佳利益，優先考量受
    監護宣告之人之意見，審酌一切情狀，並注意下列事項：一
    、受監護宣告之人之身心狀態與生活及財產狀況。二、受監
    護宣告之人與其配偶、子女或其他共同生活之人間之情感狀
    況。三、監護人之職業、經歷、意見及其與受監護宣告之人
    之利害關係。四、法人為監護人時，其事業之種類與內容，
    法人及其代表人與受監護宣告之人之利害關係，修正後之民
    法第1110條、第1111條第1 項、第1111條之1 定有明文。
四、查相對人自罹病後均係由聲請人乙○○協助照顧及處理金錢
    相關事宜，此據聲請人乙○○於勘驗時陳述明確，並經證人
    即兩造之姊陳家敏證述屬實，本院審酌聲請人乙○○為相對
    人之胞兄，長期協助照護相對人，相對人之最近親屬即父親
    陳盛豹及其他兄弟姊妹陳素美、陳家敏、陳素香、陳春燕亦
    均同意由聲請人乙○○擔任相對人之監護人，有親屬家庭會
    議記錄1 份在卷可考，是由聲請人負責護養及照顧相對人並
    管理其財產，應能符合相對人之最佳利益，爰選定聲請人為
    監護人。另依上開規定，法院於選定監護人時，應同時指定
    會同開具財產清冊之人，及依民法第1113條準用同法第1099
    條之規定，監護開始時，監護人對於受監護人之財產，應依
    規定會同遺囑指定、當地直轄市、縣（市）政府指派或法院
    指定之人，於2 個月內開具財產清冊，並陳報法院。為使聲
    請人得於期限內開具財產清冊並陳報法院，並衡酌甲○○係
    相對人之大嫂，平日亦會協助處理相對人事務，爰併指定甲
    ○○為會同開具財產清冊之人。
五、依民事訴訟法第608 條第1 項、非訟事件法第24條第1 項，
    裁定如主文。
中    華    民    國    99    年    11    月    5     日
                        家事庭  法  官  張以岳
以上正本係照原本作成。
如不服本裁定關於選定監護人及指定會同開具財產清冊之人等部
分，應於送達後10日內向本院提出抗告狀，並繳納抗告費新臺幣
1,000元；其餘關於宣告監護之部分，不得抗告。
中    華    民    國    99    年    11    月    8     日
                                書記官  胡世瑩

司法院資訊處製作；財團法人民間司法改革基金會備份。
